# 请教陈版关于铜带加工生产形成的废铜成本入账问题

提问人：jeko 时间：2022-05-15 16:14:00
关于存货有个成本核算的问题想请教陈版。不知道该种处理是否合理。企业是以铜带为原材料，生产料片。生产裁剪的时候，铜带的1/3可以用做生产，为可使用铜；另外产生2/3的废铜。然后这部分废铜会给供应商进行加工，付一个加工费，重新加工成铜带给企业。生产，裁剪，产生废铜这样循环。企业的处理方式是购入的铜带，按一定的比例分成可使用铜和废铜。1KG废铜的加工费 10 元，用废铜的重量乘以 10 算出该部分废铜在以后委外加工时的加工费。这个金额除以可使用铜的质量，相当于把这个加工费分摊到每 1 单位的可使用铜里。算出来的单价加上实际购入时铜带的单价，作为可使用铜的入库单价。然后购入时的单价减去加工费 10 元作为废铜的单价，单独作为一项存货入账，后续加工时做委外处理。我的疑问是废铜是大宗商品，我个人觉得上面这种做法可能不太妥当。我感觉这种做法，是简单的把废铜入账价值定义为铜带采购价格减去废铜的加工费。但实际上在大宗商品交易里，废铜跟精铜的差不止是加工费。个人倾向于在购入时企业用当天废铜的市场报价单价，乘以相应的废铜重量，得出废铜的成本。用采购的总价减去废铜的成本，得出当次采购入库的可使用铜的采购成本。不知道以上两种成本核算方法哪种比较妥当，或者有更好的建议，烦请陈版指教！

回答人：chenyiwei
如果每次使用铜带都会产生2/3的废铜，每公斤废铜的加工费是已知的，且一直循环往复，最终把铜带完全消耗完，则假设购入 1 公斤的铜带，则每次产生的废铜依次为2/3、4/9、8/27......公斤。按照数列求和公式计算，累计产生的废铜数量为2/3（1-2/3）=2公斤。由此可知加工中耗用的每公斤铜带原材料的成本=（铜带的最初采购价格+累计废铜数量*每公斤加工费）/（初始购入数量+累计废铜数量）。
例如，假设铜带购入 1 公斤，价格 100 元，则加工中耗用的每公斤铜带原材料的成本=（ 1 _100+2_ 10 ）/3=40元。
初次购入 1 公斤铜带时：入账原材料成本 100 元；
第 1 次投入生产时：实际耗用1/3，结转成本 40 元，剩余2/3部分成本为 60 元，再加加工费2/3*10=6.67元，重新加工的铜带成本为66.67元（2/3公斤）。
第 2 次投入生产时：实际耗用1/3（2/9公斤），结转成本2/3 _40=26.67_ 元，剩余 _4/9_ 部分成本为 _40_ 元，再加加工费 _4/9_ 10=4.44元，重新加工的铜带成本为44.44元（4/9公斤）。
以下依此类推。